【裁判字號】    97,訴,89
【裁判日期】    971212
【裁判案由】    強盜等
【裁判全文】
臺灣新竹地方法院刑事判決                97年度訴字第89號
公  訴  人  臺灣新竹地方法院檢察署檢察官
被      告  丙○○
選任辯護人  李尚澤律師
被      告  丁○○
選任辯護人  徐國楨律師
上列被告等因強盜等案件，經檢察官提起公訴（96年度偵字第63
55號、第7138號），本院判決如下：
    主  文
丙○○共同犯攜帶兇器強盜罪，處有期徒刑伍年；扣案之開山刀
壹把，沒收之。又犯傷害罪，處有期徒刑拾月；扣案之開山刀壹
把，沒收之。又共同犯攜帶兇器強盜罪，處有期徒刑陸年；扣案
之開山刀壹把，沒收之。又共同犯攜帶兇器竊盜未遂罪，處有期
徒刑肆月；扣案之開山刀壹把，沒收之。應執行有期徒刑捌年陸
月；扣案之開山刀壹把，沒收之。
丁○○共同犯攜帶兇器強盜罪，處有期徒刑年陸月；扣案之開
山刀壹把，沒收之。又共同犯攜帶兇器強盜罪，處有期徒刑柒年
；扣案之開山刀壹把，沒收之。又共同犯攜帶兇器竊盜未遂罪，
處有期徒刑伍月；扣案之開山刀壹把，沒收之。應執行有期徒刑
柒年貳月；扣案之開山刀壹把，沒收之。
    事實及理由
壹、構成犯罪事實：
一、丙○○患有精神分裂症，呈現輕度智能障礙之狀態，致其辨
    識行為違法之能力顯著減低，惟其與丁○○因缺錢花用，2
    人竟共同出於為自己不法所有目的的犯罪意思聯絡及行為分
    擔，於民國96年8 月28日晚上11時20分許，均以頭戴鴨舌帽
    之裝扮，由丁○○騎乘已經由丙○○預先取下車牌、平日為
    丙○○使用之車牌號碼AS7-357 號三陽廠牌重型機車（登記
    所有人為新祓工程有限公司），搭載丙○○，丙○○則攜帶
    其所有，足以攻擊人身，危害人生命、身體安全，在客觀上
    具有危險性可供兇器使用的開山刀1 把，在新竹市○○街57
    號對面人行道，經丙○○選定途經上址之行人戊○○為目標
    後，丁○○在旁把風，丙○○下車後，先從戊○○後方踹一
    腳，再拉扯戊○○背在左側購物袋得手，且對著戊○○隔空
    揮刀，並稱：「把錢交出來」等語，以此強暴、脅迫方式致
    使戊○○不能抗拒，惟因戊○○身上沒錢，只交出永旺銀行
    信用卡1 張，由丙○○下手強取該信用卡得手。
二、丙○○於強取上該信用卡得手後，竟逸出強盜犯意，於上開
    時地，單獨另出於傷害人身體的犯罪意思，以左手持開山刀
    由左上朝右下方向，朝戊○○頸部揮砍1 刀，致戊○○受有
    頸部併左前臂撕裂傷之傷害。嗣戊○○轉身逃跑之際，丙○○立即乘坐丁○○騎乘之該機車逃逸。
三、丙○○與丁○○另行起意，共同出於為自己不法所有目的的
    犯罪意思聯絡及行為分擔，仍以上開頭戴鴨舌帽之裝扮，由
    丁○○騎乘上開重型機車搭載丙○○，丙○○則攜帶上開開
    山刀1 把，於96年8 月28日晚上11時40分許，在新竹市○○○路、金城二路口處，經丙○○選定途經上址之行人乙○○
    為目標後，丁○○在旁把風，丙○○下車後，對著乙○○隔
    空揮刀，並稱：「把東西放下」等語，使乙○○害怕自己及
    其子許安達遭受傷害，以此脅迫方式致使乙○○不能抗拒，
    將手提包（內有SHARP 牌手機1 支、索尼易立信牌手機1 支
    、新臺幣600 元等財物）放置地上，丙○○並喝令乙○○離
    開後，取走該手提包，並乘坐丁○○所騎乘之該機車逃離現
    場。
四、丙○○與丁○○又共同出於為自己不法所有目的的犯罪意思
    聯絡及行為分擔，由丁○○騎乘上開重型機車搭載丙○○，
    丙○○則攜帶上開開山刀1 把，於96年8 月28日晚上11時40
    分至同月29日凌晨0 時16分間之某時許，在新竹市體育場西
    區入口5127攤位前，由丁○○持機車大鎖，敲破甲○○所有
    、停放於上址之車牌號碼2988－SX號自用小客車左前方車窗
    玻璃後（毀損部分未據告訴），搜尋車內財物，丙○○坐於
    該機車上把風，惟並未竊得任何財物而不遂。嗣由警方查知
    案外人唐政德持有乙○○遭強盜之SHARP 牌贓物手機（唐政
    德涉嫌收受贓物部分，由檢察官另為不起訴處分），並於96
    年10月26日下午5 時50分許，在唐政德租住之新竹市○○路
    10巷27號3 樓301 室，扣得丙○○作案用之開山刀1 把、乙○○遭強盜之SHARP 牌手機1 支；復於同日晚上8 時41分許
    ，在停放於新竹市○○路○ 段607 巷28號之AS7-357 號重型
    機車置物箱內，扣得其等作案時所戴之鴨舌帽2 頂；再於同
    日晚上9 時40分許，在丙○○租住之新竹市○○路10巷27號
    2 樓201 室，扣得乙○○遭強盜之索尼易立信牌手機1 支（
    上開手機2 支，已由乙○○領回），而循線查悉上情。
貳、認定犯罪事實所根據的證據及理由：
一、程序部分：
    按傳聞法則之重要理論依據，在於傳聞證據未經當事人之反
    對詰問予以核實，乃予排斥，惟若當事人已放棄對原供述人
    之反對詰問權，於法院審判時表明同意該等傳聞證據可作為
    證據，基於證據資料愈豐富，愈有助於真實發現之理念，並
    貫徹刑事訴訟法修法加重當事人進行主義之精神，確認當事
    人對於證據能力有處分權之制度，傳聞證據經當事人同意作
    為證據，法院認為適當者，亦得為證據。另當事人對於傳聞
    證據表示「沒有意見」，而未於言詞辯論終結前聲明異議（
    Without Objection ），應視為已有將該等傳聞證據採為證
    據之同意，此刑事訴訟法第159 條之5 定有明文。本案被告
    2 人及其辯護人於本院審理程序中已表示對本院所提示調查
    之卷內人證物證之證據能力沒有意見，迄本院辯論終結前，
    被告2 人及其辯護人亦未爭執本案證據之證據能力，依刑事
    訴訟法第159 條之5 第2 項之規定，應視為被告2 人已同意
    本案相關之傳聞證據均可作為證據，本院斟酌本案卷內之證
    據並非非法取得，亦無證明力明顯過低之情形，且經本院於
    審判期日依法進行證據之調查、辯論，被告2 人於訴訟上之
    程序權，已受保障，前開各該證據，均得採為證據，先予敘
    明。
二、實體部分：
（一）被告丙○○、丁○○於警察局詢問時、檢察官偵查中之供
      述，及本院準備程序、審理程序訊問時之供述及自白。
（二）證人即被害人戊○○、乙○○於警詢時及偵查中之指述，
      及證人即被害人甲○○於警詢時之指述。
（三）證人唐政德於警詢時及偵查中之證述，及證人即己○○○○於本院審理程序訊問時之具結證述。
（四）馬偕紀念醫院新竹分院乙種診斷診明書1 紙、戊○○傷勢
      照片4 幀、贓物認領保管單1 紙在卷可查。
（五）辯護人李律師97年2 月20日刑事準備程序狀提出之被告退
      伍證影本、被告與甲○○和解書、97年3 月10日刑事陳報
      狀提出之國軍北投醫院97年2 月27日函暨附件病歷摘要、
      被告與乙○○和解書、及與戊○○和解之捐款收據各1 份
      附卷可查。
（六）國軍北投醫院97年4 月17日醫投行政字第0970000820號函
      暨附件丙○○病歷資料、行政院衛生署新竹醫院97年5 月
      14日新醫歷字第0970002927號函暨附件丙○○病歷影本、
      行政院衛生署桃園療養院97年9 月16日桃療醫字第097000
      5730號函暨附件丙○○精神鑑定報告書各1 份在卷可證。
（七）扣案之開山刀1 把、鴨舌帽2 頂可資佐證。
、論罪科刑的理由：
一、論罪：
（一）按刑法第321 條第1 項第3 款之攜帶兇器竊盜罪，係以行
      為人攜帶兇器竊盜為其加重條件，此所謂兇器，其種類並
      無限制，凡客觀上足對人之生命、身體、安全構成威脅，
      具有危險性之器具均屬之，且祇須行竊時攜帶此種具有危
      險性之兇器為已足，並不以攜帶之初有行兇之意圖為必要
      ，此有最高法院79年台上字第5253號判例意旨可資參照。
      而開山刀係金屬製品，質硬而形尖，客觀上得持以攻擊人
      身，對人之生命、身體、安全構成威脅，為具有相當危險
      性之器械，證諸前開判例意旨，自屬刑法第321 條第1 項
      第3 款所稱之兇器。
（二）核被告丙○○、丁○○於構成犯罪事實欄一、三所為，均
      係犯刑法第330 條第1 項之攜帶兇器強盜罪；於構成犯罪
      事實欄四所為，均係犯刑法第321 條第2 項、第1 項第3
      款之攜帶兇器竊盜未遂罪。又被告丙○○於構成犯罪事實
      欄二所為，係犯刑法第277 條第1 項之普通傷害罪。
（三）共同正犯：被告丙○○、丁○○2 人間，就上開構成犯罪
      事實欄一、三之加重強盜犯行，及上開構成犯罪事實欄四
      之加重竊盜未遂犯行，均有犯意聯絡及行為分擔，均為刑
      法第28條之共同正犯。
（四）未遂犯：被告2 人於構成犯罪事實欄四所為加重竊盜犯行
      ，已著手於犯罪行為之實行而不遂，為未遂犯，應依刑法
      第25條第2 項規定，減輕其刑。
（五）數罪併罰：被告丙○○所犯上開加重強盜2 罪、傷害1 罪
      、加重竊盜未遂1 罪各罪間，及被告丁○○所犯上開加重
      強盜2 罪、加重竊盜未遂1 罪各罪間，均犯意各別、行為
      互殊，應予分別論罪，合併處罰之。
（六）刑罰減輕事由（自首）：被告丙○○、丁○○2 人於犯罪
      後，未被有偵查犯罪職權之機關或公務人員發覺前，丙○○主動向警員自首坦承構成犯罪事實欄一、二、四之加重
      強盜、傷害、加重竊盜未遂罪，丁○○亦主動向警員自首
      坦承構成犯罪事實欄一、四之加重強盜、加重竊盜未遂罪
      ，同時願意接受裁判等情，有證人即己○○○○於本院審
      理程序訊問時之具結證述可證，被告丙○○對於未發覺之
      犯罪（構成犯罪事實欄一、二、四）及被告丁○○對於未
      發覺之犯罪（構成犯罪事實欄一、四）自首而接受裁判，
      符合自首要件，爰均依刑法第62條前段之規定，減輕其刑
      。
（七）又丙○○符合精神分裂症之診斷，涉案時之精神狀態，辨
      識行為違法或依其辨識而行為之能力，顯著減低等情，有
      行政院衛生署桃園療養院97年9 月16日桃療醫字第097000
      5730號函所附之精神鑑定報告書1 份在卷可查，是被告丙○○行為時，其辨識行為違法之能力，較一般人顯著減低
      ，堪可認定，爰依刑法第19條第2 項之規定，就被告丙○○上開4 罪，均減輕其刑。又構成犯罪事實欄一、二、四
      部分，被告丙○○並遞減輕其刑。
二、科刑：
（一）主刑：
  １、審酌被告丙○○不思以勞力賺取所需，以攜帶兇器之加重
      強盜方式而強取他人之財物，其所為顯不尊重他人財產權
      益，及強盜所得財物之價值，及任意傷害他人身體，侵害
      被害人之身體法益，及被害人所受傷害程度，及竊盜未得
      手致被害人之損失程度較低，及被告犯後坦白承認犯行，
      已與被害人乙○○、甲○○達成和解並賠償金額，態度良
      好等一切情狀，前開4 罪本應分別量處有期徒刑7 年6 月
      、1 年、7 年6 月、9 月，參以前開第1 、2 罪部分，均
      適用刑法第62條前段、第19條第2 項等規定，第3 罪部分
      ，適用刑法第19條第2 項規定，第4 罪部分，適用刑法第
      62條前段、第19條第2 項、第25條第2 項等規定，分別減
      輕其刑為有期徒刑5 年、10月、6 年、4 月，並定其應執
      行之刑，以示懲儆。又被告犯罪後態度良好，坦承犯行已
      具悔意，起訴檢察官具體求刑被告丙○○應執行有期徒刑
      11 年 ，尚嫌過重，附此敘明。
  ２、審酌被告丁○○強盜他人財物的犯罪動機、目的、手段，
      及竊盜未得手致被害人之損失程度較低，實施強盜行為時
      在犯罪角色分配上之參與程度，及並未分得強盜財物、犯
      後坦白承認犯行等一切情狀，前開3 罪本應分別量處有期
      徒刑7 年、7 年、9 月，參以前開第1 罪部分，適用刑法
      第62條前段規定，第3 罪部分，適用刑法第62條前段、第
      25條第2 項等規定，分別就第1 、3 罪減輕其刑為有期徒
      刑3 年6 月、5 月，並就上開3 罪定其應執行之刑，以示
      懲儆。又被告犯罪後態度良好，坦承犯行已具悔意，起訴
      檢察官具體求刑被告丁○○應執行有期徒刑10年6 月，尚
      嫌過重，附此敘明。
（二）從刑（沒收）：扣案之開山刀1 把，為被告丙○○所有，
      供犯罪所用之物，業據被告2 人供明在卷，爰依刑法第38
      條第1 項第2 款之規定，宣告沒收之。至扣案之鴨舌帽2
      頂，固為被告2 人犯案時所穿戴之物，惟上開物品係日常
      生活普遍使用之物，顯非專供犯罪所用，且仍有正當用途
      之需要，認尚無沒收必要，爰不予諭知沒收，附此敘明。
肆、適用法律依據：
一、程序法方面：刑事訴訟法第299 條第1 項前段。
二、實體法方面：刑法第28條、第330 條第1 項、第277 條第1
    項、第321 條第2 項、第1 項第3 款、第25條第2 項、第62
    條前段、第19條第2 項、第51條第5 款、第38條第1 項第2
    款，刑法施行法第1 條之1 第1 項、第2 項前段，判決如主
    文。
本案經檢察官陳玉華到庭執行職務。
中    華    民    國    97    年    12    月    12    日
                  刑事第四庭審判長法  官  林秋宜
                                  法  官  劉兆菊
                                  法  官  馮俊郎
以上正本證明與原本無異。
如不服本判決，應於判決送達後10日內向本院提出上訴書狀。上
訴書狀應敘述具體理由，未敘述上訴理由者，應於上訴期間屆滿
後20日內補提理由書狀於本院（均須按他造當事人之人數附繕本
）「切勿逕送上級法院」。
中    華    民    國    97    年    12    月    15    日
3                                 書記官  鄧雪怡
附錄本案論罪科刑實體法條全文：
＊刑法第330 條第1 項：
犯強盜罪而有第321 條第1 項各款情形之一者，處7 年以上有期
徒刑。
【刑法第328 條第1 項：意圖為自己或第三人不法之所有，以強
暴、脅迫、藥劑、催眠術或他法，至使不能抗拒，而取他人之物
或使其交付者，為強盜罪，處5 年以上有期徒刑。】
＊刑法第277 條第1 項：
傷害人之身體或健康者，處3 年以下有期徒刑、拘役或1 千元以
下罰金。（罰金之貨幣單位改為新臺幣，並提高為30倍）
＊刑法第321 條第1 項第3 款、第2 項：
犯竊盜罪而有左列情形之一者，處6 月以上、5 年以下有期徒刑
：
三、攜帶兇器而犯之者。
前項之未遂犯罰之。
【刑法第320 條第1 項：意圖為自己或第三人不法之所有，而竊
取他人之動產者，為竊盜罪，處5 年以下有期徒刑、拘役或500
元以下罰金。】


司法院資訊處製作；財團法人民間司法改革基金會備份。
